臺灣高等法院臺中分院刑事判決
111年度上訴字第1544號
上  訴  人  
即  被  告  徐健齡



義務辯護人  林思瑜律師
上列上訴人即被告因違反槍砲彈藥刀械管制條例等案件，不服臺
灣苗栗地方法院111年度訴字第16號，中華民國111年3月31日第
一審判決（起訴案號：臺灣苗栗地方檢察署110年度偵字第3732
、4686、6136號），提起上訴，本院判決如下：
    主  文
上訴駁回。
    事  實
一、徐健齡明知可發射子彈具有殺傷力之非制式手槍及具有殺傷
    力之子彈為槍砲彈藥刀械管制條例所定之管制物品，非經中
    央主管機關許可，不得持有，竟基於未經許可持有非制式手
    槍及具有殺傷力之子彈之犯意，於民國110年5月21日某時，
    向真實姓名、年籍均不詳，綽號「小胖」之成年人取得具有
    殺傷力之非制式手槍2枝【下分稱A槍（未扣案，無證據證明
    係制式手槍）及B槍（槍枝管制編號：0000000000號，含彈
    匣1個）】、具有殺傷力之子彈9顆（含制式子彈8顆、非制
    式子彈1顆）後而非法持有之。嗣於110年5月27日20時許，
    徐健齡在苗栗縣竹南鎮育才路92巷口，與謝官洳、謝翔麟（
    涉犯恐嚇危害安全罪嫌部分，另由檢察官為不起訴處分）等
    人因故發生爭執，謝官洳並對徐健齡為恐嚇行為（經原審法
    院判處罪刑，未據上訴，已告確定），徐健齡因此心有不甘
    ，於同日22時許，搭乘由不知情之甘育銨所駕駛車牌號碼00
    0-0000號自用小客車返回苗栗縣竹南鎮育才路92巷口，持A
    槍對空連續擊發7顆制式子彈，其中2顆制式子彈自劉東昱位
    於苗栗縣○○鎮○○路00巷0號2樓之8住處廁所射入，擊穿該處
    二樓廁所玻璃、紗窗並擊破廁所內之磁磚（無人受傷，涉嫌
    毀損罪嫌部分，未據告訴），另5顆制式子彈則落入鄰近空
    地與菜園內，徐健齡於開槍後隨即搭乘上開車輛離去。後因
    劉東昱發現住處遭槍擊後報警處理，經警循線於110年5月28
    日1時許拘提徐健齡到案，徐健齡並於同日7時13分許，帶同
    警方至苗栗縣竹南鎮明勝路鎮安宮旁公園內扣得B槍。警方
    復於110年7月29日持臺灣苗栗地方法院核發之搜索票，至徐
    健齡住處扣得制式子彈1顆、非制式子彈1顆。
二、案經苗栗縣警察局竹南分局報告臺灣苗栗地方檢察署檢察官
    偵查起訴。
    理  由
壹、證據能力方面
一、本判決所引用上訴人即被告徐健齡（下簡稱被告）以外之人
    於審判外之陳述，檢察官、被告暨其辯護人迄本院言詞辯論
    終結前均未聲明異議，本院審酌上開證據資料作成時之情況
    ，核無違法不當及證明力明顯過低之瑕疵，並與本案被告被
    訴之犯罪事實具有關連性，認以之作為證據應屬適當，依刑
    事訴訟法第159條之5規定，均有證據能力。
二、本判決所引用之非供述證據，查無違背法定程序取得之情形
    ，亦無證據證明有何偽造、變造之情事，經審酌與本案被告
    被訴之犯罪事實具有關連性，依刑事訴訟法第158條之4規定
    之反面解釋，均有證據能力。
貳、實體方面
一、認定犯罪事實所憑之證據及理由　　
　㈠上開犯罪事實，訊據被告於警詢、偵查、原審及本院審理中
    均坦承不諱，核與同案被告謝官洳、證人甘育銨、劉東昱、
    謝翔麟、謝漢柏、江甫恩、謝宜文於警詢、偵查中證述之情
    節大致相符（參他919號卷第77至82、117至118、163至165
    、225至227、229至241、245至251、335至337頁，偵3732號
    卷第79至103頁，偵6136號卷第53至63、115至159、207至21
    0、215至216、225至227頁），並有本案現場地圖、街景圖
    （參他676號卷第109至113頁）、110年5月28日員警偵查報
    告（參他676號卷第177至179頁）、110年7月22日員警偵查
    報告（參他919號卷第53至69頁）、110年5月28日員警職務
    報告（參偵3732號卷第23頁）、被告110年5月28日指認犯罪
    嫌疑人紀錄表（參偵3732號卷第53至63頁）、甘育銨110年5
    月28日指認犯罪嫌疑人紀錄表（參偵3732號卷第105至115頁
    ）、被告110年5月27日苗栗縣警察局竹南分局扣押筆錄、扣
    押物品目錄表，扣押物品收據（參偵3732號卷第129至137頁
    ）、被告110年5月28日苗栗縣警察局竹南分局搜索扣押筆錄
    、扣押物品目錄表、扣押物品收據（參偵3732號卷第141至1
    47、155頁）、110年5月27日路口監視器畫面翻拍照片2張（
    參偵3732號卷第149頁）、查獲現場照片4張（參偵3732號卷
    第151至153頁）、車牌號碼000-0000號自小客車之行車紀錄
    器影像譯文（參偵3732號卷第157至169頁）、槍擊案刑案現
    場勘察報告（含現場照片29張，參偵3732號卷171至189頁）
    、案發現場監視器畫面翻拍照片10張（參偵3732號卷第197
    至205頁）、苗栗縣警察局勤務指揮中心受理110報案紀錄單
    （參偵3732號卷第247至249頁）、扣案手槍之苗栗縣警察局
    槍枝初步檢驗報告表（含槍枝照片）（參偵3732號卷第251
    至271頁）、110年度槍保字第25號扣押物品清單（參偵3732
    號卷第313頁）、內政部警政署刑事警察局110年7月27日刑
    生字第0000000000000號鑑定書（參偵3732號卷第319至320
    頁）、110年7月29日苗栗縣警察局竹南分局搜索扣押筆錄、
    扣押物品目錄表、扣押物品收據（參偵4686號卷第51至59頁
    ）、110年7月29日搜索照片（參偵4686號第85至87頁）110
    年度彈保字第39號扣押物品清單（參偵4686號第135頁）；
    復有B槍、子彈2顆、制式彈殼7個、彈頭鉛心1個、彈頭包衣
    1個扣案可憑。而扣案之B槍、子彈2顆、制式彈殼7個、彈頭
    鉛心1個、彈頭包衣1個經送內政部警政署刑事警察局以檢視
    法、性能檢驗法、比對顯微鏡法及試射法鑑定之結果，送鑑
    手槍1枝（槍枝管制編號：0000000000號），認係非制式手
    槍，由仿手槍外型製造之槍枝，組裝已貫通之金屬槍管而成
    ，擊發功能正常，可供擊發適用子彈使用，認具殺傷力。送
    鑑手槍（槍枝管制編號0000000000）試射彈殼、頭，經與貴
    局110年6月28日南警偵字第1100013899號刑事案件證物採驗
    紀錄表送鑑「劉東昱住宅遭槍擊案」案内彈殼7顆（現場編
    號1~7）及彈頭1顆（現場編號9）比對結果，其彈底特徵紋
    痕及彈頭來復線分類特徵紋痕均不吻合，認均非由該槍枝所
    擊發；扣案子彈2顆，其中1顆研判係口徑9×19mm制式子彈，
    經試射可擊發，認具殺傷力，另1顆認係非制式子彈，由金
    屬彈殼組合直徑約8.7mm金屬彈頭而成，經試射可擊發，認
    具殺傷力；扣案之制式彈殼7個、彈頭鉛心1個、彈頭包衣1
    個，研判均係已擊發之口徑9×19mm制式彈殼，有內政部警政
    署刑事警察局110年7月14日刑鑑字第1100068111號、刑鑑字
    第1100068112號、110年9月2日刑鑑字第1100090263號鑑定
    書1份在卷足憑（參偵3732號卷第301至312頁，偵4686號卷
    第131至134頁），佐以劉東昱證述其在聽聞槍響後進入二樓
    浴室時，即發現廁所裡面的玻璃、紗窗破掉，浴室裡面磁磚
    有缺一角等語，暨員警現場勘察報告所拍攝之照片，該二樓
    廁所內之窗戶玻璃確呈圓孔形穿透損壞、彈頭擠壓變形（參
    偵3732號卷第181至185頁）等情，顯見被告持有之非制式手
    槍、子彈均具有殺傷力無訛。據上足認，被告之任意性自白
    與事實相符，應堪採信。
　㈡綜上，本案事證明確，被告上揭犯行堪以認定，應依法論科
    。
二、論罪理由
  ㈠核被告所為，係犯槍砲彈藥刀械管制條例第7條第4項之非法
    持有非制式手槍罪、同條例第12條第4項之非法持有子彈罪
    。而按未經許可持有槍、彈，係侵害社會法益之罪，同時持
    有種類相同之槍、彈，縱令客體有數個（如數支同種類槍枝
    、數發同種類子彈），仍為單純一罪，不生想像競合問題（
    最高法院97年度台上字第231號判決意旨參照）。是被告同
    時持有A、B槍及子彈9顆，依上開說明，應各論以單純一罪
    。
  ㈡被告以一持有行為，同時非法持有非制式手槍罪及子彈而觸
    犯上開2罪名，為想像競合犯，應依刑法第55條前段規定，
    從一重以非法持有非制式手槍罪處斷。
  ㈢刑之加重、減輕事由：
　1.按刑法第47條第1項有關累犯加重本刑之規定，不生違反憲
    法一行為不二罰原則之問題。惟其不分情節，基於累犯者有
    其特別惡性及對刑罰反應力薄弱等立法理由，一律加重最低
    本刑，於不符合刑法第59條所定要件之情形下，致生行為人
    所受之刑罰超過其所應負擔罪責之個案，其人身自由因此遭
    受過苛之侵害部分，對人民受憲法第8條保障之人身自由所
    為限制，不符憲法罪刑相當原則，牴觸憲法第23條比例原則
    。於此範圍內，有關機關應自本解釋公布之日起2年內，依
    本解釋意旨修正之。於修正前，為避免發生上述罪刑不相當
    之情形，法院就該個案應依本解釋意旨，裁量是否加重最低
    本刑，司法院釋字第775號解釋文參照。經查，被告前因殺
    人未遂案件，經法院判處有期徒刑6年5月確定，並於106年6
    月30日縮短刑期假釋出監，嗣於108年9月9日縮刑期滿假釋
    未經撤銷視為執行完畢，有臺灣高等法院被告前案紀錄表在
    卷可查。是被告因前案經法院判處罪刑確定，並於徒刑執行
    完畢後，5年內故意再犯本案有期徒刑以上之罪，自構成累
    犯。本院審酌被告已因嚴重侵害他人生命法益之殺人未遂案
    件，經多年徒刑執行完畢，理應深刻悔悟、產生警惕作用而
    導正品行，惟竟仍不思自省，不法自他處取得本案A、B槍及
    子彈而持有之，嗣並因細故即貿然持A槍對空擊發7顆子彈，
    進而毀壞他人財物（未據告訴），顯見被告有其特別惡性，
    且前罪之徒刑執行無成效，致被告未能從前案之刑事處遇獲
    取教訓，其對刑罰之反應力薄弱、主觀惡性亦屬重大，認本
    案被告所為犯行，如依刑法第47條第1項加重其最低本刑，
    並不致有被告所受之刑罰超過其所應負擔罪責之情，爰依法
    院釋字第775號解釋意旨、刑法第47條第1項規定加重其刑。
　2.按槍砲彈藥刀械管制條例第18條第1項規定，犯本條例之罪
    自首，並報繳其持有之全部槍砲、彈藥、刀械者，減輕或免
    除其刑。又按刑法第62條所規定之自首，係以對於未發覺之
    罪，向有偵查權之機關或公務員自承犯罪，進而接受裁判為
    要件；具有裁判上或實質上一罪關係之犯罪，行為人如於全
    部犯罪未被發覺前，僅就其中一部分犯罪自首，固仍生全部
    自首之效力，然倘其中一部分犯罪已先被有偵查權之機關或
    公務員發覺，行為人事後方就其餘未被發覺之部分，自動供
    認其犯行，因與自首要件不符，並無自首減刑規定適用之餘
    地（最高法院106年度台上字第386號判決意旨參照）。查被
    告雖辯稱遭警方查獲後，有坦承犯罪、並主動交出B槍、子
    彈2顆予警方查扣等語。然經本院函詢苗栗縣警察局竹南分
    局有關被告是否自首乙節，經覆以：本案承辦員警於110年5
    月27日22時許接獲110報案稱有人開槍而到場立即調閱路口
    監視器循線追緝，發現被告涉有重嫌，復於隔(28)日01時00
    分在苗栗縣○○鎮○○街00號依法逮捕被告到案，被告初步均否
    認罪嫌，經警方提供相關證據（人證、物證)供其觀看並曉
    以大義後，被告才主動交出非制式改造手槍1把（含彈匣）
    並坦承有開槍等語，此有該分局111年7月11日南警偵字第11
    10018759號函及檢附之員警職務報告可憑（參本院卷第67至
    69頁）；佐以被告係辯稱在第一次警詢筆錄結束後方坦承本
    案犯罪（參原審卷第123頁），而被告第一次警詢筆錄係於1
    10年5月28日2時39分製作完畢（參他676號卷第18至19頁）
    ，但證人甘育銨於製作第一次警詢筆錄時已供出被告係持有
    槍枝、對空鳴槍之人（該次筆錄則係於110年5月28日2時34
    分即製作完畢，參他676號卷第26至34頁），顯見警方於被
    告坦承犯罪、交出槍彈前，已依據路口監視器畫面資料及甘
    育銨之證述知悉被告即係於犯罪事實所載時、地持槍枝擊發
    子彈之人，而發覺被告非法持有非制式手槍、子彈。又被告
    遭查獲後僅交出B槍，子彈2顆，另就實際擊發子彈所用之A
    槍，僅供稱事後已將該槍枝拆解丟棄，而未能如實報繳全部
    槍枝，此有上述員警職務報告第二點記載，本案對於被告是
    否有交出全部槍械部分無法確認，亦不知其他槍械真實藏放
    地點等語可憑（參本院卷第69頁）；據上，被告既未報繳持
    有之全部槍枝，且主動交出B槍前，警方已發覺其涉犯非法
    持有非制式手槍之罪行，自與刑法第62條、槍砲彈藥刀械管
    制條例第18條第1項之規定不合，無從減輕其刑。
　3.按刑法第59條，犯罪之情狀顯可憫恕，認科以最低度刑，仍
    嫌過重者，得酌量減輕其刑之規定，乃法院得自由裁量之事
    項。而同法第57條規定，科刑時應審酌一切情狀，尤應注意
    左列事項（共10款）為科刑重輕之標準，兩條適用上固有區
    別，惟所謂「犯罪之情狀」與「一切情形」，並非有截然不
    同之領域，於裁判上酌減其刑時，應就犯罪一切情狀（包括
    第57條所列舉之10款事項)，予以全盤考量，審酌其犯罪有
    無可憫恕之事由（即有特殊之原因與環境等等，在客觀上足
    以引起一般同情，以及宣告法定低度刑，是否猶嫌過重），
    以為判斷。故適用第59條酌量減輕其刑時，並不排除第57條
    所列舉10款事由之審酌，惟其程度應達於確可憫恕，始可予
    以酌減（最高法院107年度台上字第453號判決意旨參照）。
    又犯罪之動機、犯罪之手段、犯罪後坦承犯罪、態度良好，
    或係無不良素行、經濟困難等情狀，僅可為法定刑內從輕科
    刑之標準，不得據為酌量減輕之理由（最高法院45年台上字
    第1165號判決意旨參照）。查被告為具有正常智識之成年人
    ，理應知悉不得無故持有可發射子彈具有殺傷力之槍彈，竟
    無正當理由持有A、B槍及子彈，更因與同案被告謝官洳發生
    糾紛後，僅為發洩心中不滿、怨憤，而擅自持A槍至衝突現
    場鳴槍洩恨，雖幸無人員因此傷亡，卻已嚴重危及社會治安
    ，且其行為對公眾之潛在危險性甚高，再其犯罪情節又無何
    特殊原因或情狀存在；本院衡酌被告犯罪之動機、手段、目
    的、所生危害等節，實無所謂情輕法重之情形，尚難認在客
    觀上有何足引起一般人同情而確可憫恕之狀，自無刑法第59
    條酌減其刑規定適用之餘地。至於被告實際上有無對他人使
    用槍彈犯案、犯罪之目的、犯罪後自白犯行之態度、有無其
    他暴力犯罪前科、身心及家庭狀況等情，則屬刑法第57條各
    款所定於法定刑範圍內審酌科刑事由範疇，尚難據以為適用
    刑法第59條之理由，故本院認無據刑法第59條規定予以酌減
    其刑之餘地，附此敘明。
三、上訴駁回理由
　㈠原審調查審理結果，認被告所為如事實欄一所示犯行，事證
    明確，適用槍砲彈藥刀械管制條例第7條第4項、第12條第4
    項，刑法第11條前段、第55條、第47條第1項、第42條第3項
    前段、第38條第1項規定，並審酌被告持有之本案A、B槍彈
    均屬高度危險之物品，經政府嚴加管制，非經主管機關許可
    ，任何人不得擅自持有，以維社會大眾安全，被告竟漠視法
    令禁制，任意持有具有殺傷力之非制式手槍、子彈，對社會
    治安及人身安全所造成之潛在危害非輕，兼衡被告犯後尚能
    坦承全部犯行、正視己過，犯後態度尚佳，與被告持有本案
    槍彈之數量及情狀（非制式手槍2枝、子彈9顆），暨其犯罪
    動機、目的、手段，自陳高職畢業之智識程度，現職為工、
    每月收入約新臺幣（下同）28,000元，需照顧扶養同住母親
    之家庭生活狀況等一切情狀，量處有期徒刑5年4月，併科罰
    金6萬元，另就併科罰金部分諭知易服勞役之折算標準，暨
    對應予宣告沒收及不予沒收部分，均詳予說明（詳如後）。
    核其認事用法均無違誤，量刑亦稱妥適，應予維持。
  ㈡被告上訴意旨主張其於本案有自首及同法第59條酌減其刑等
    規定之適用，並不可採，已如前述，其此部分上訴，並無理
    由。
  ㈢被告雖另請求考量其本案犯行、犯後態度等，予以從輕量刑
    等語；惟按刑罰之量定，屬法院自由裁量之職權行使，應審
    酌刑法第57條所列各款事由及一切情狀，為酌量輕重之標準
    ，並非漫無限制；量刑輕重係屬事實審法院得依職權自由裁
    量之事項，苟已斟酌刑法第57條各款所列情狀而未逾越法定
    刑度，不得遽指為違法；且在同一犯罪事實與情節，如別無
    其他加重或減輕之原因，下級審量定之刑，亦無過重或失輕
    之不當情形，則上級審法院對下級審法院之職權行使，原則
    上應予尊重（最高法院72年台上字第6696號、75年台上字第
    7033號及85年度台上字第2446號判決意旨參照）。本案原審
    已本於被告之責任為基礎，並已具體斟酌刑法第57條所列情
    形而為量刑，未有偏執一端而有失之過重之情事，依上開說
    明，即不得遽指為未審酌上情而量刑過重。被告此部分上訴
    意旨，亦難為本院所採用。
  ㈣綜上所述，本件被告上訴，並無理由，應予駁回。　
四、沒收部分：
　㈠扣案之非制式手槍1枝（含彈匣1個，槍枝管制編號：0000000
    000號），係槍砲彈藥刀械管制條例第4條第1項第1款所示之
    槍砲，核屬違禁物，應依刑法第38條第1項規定，宣告沒收
    之。
　㈡未扣案之非制式手槍1枝（即A槍），係被告於犯罪事實所載
    時、地持以擊發子彈所用，既可擊發制式子彈並擊破玻璃，
    顯具有殺傷力，核屬違禁物，雖未扣案，但無證據足證確已
    滅失，仍應依刑法第38條第1項規定，宣告沒收之。
　㈢扣案之子彈2顆，經鑑定結果，均認可擊發而具有殺傷力（如
    前述），但既於鑑驗時試射擊發完畢，已失其原有子彈之結
    構及效能，不再具有殺傷力，已非違禁物，毋庸宣告沒收。
    　
　㈣扣案之制式彈殼7個、彈頭鉛心1個、彈頭包衣1個，均係被告
    擊發子彈後所遺留於現場之物；然因子彈一經射擊，其彈藥
    部分已因擊發而燃燒殆盡，其餘部分亦裂解為彈頭及彈殼，
    均不具子彈之外型及功能。從而，此部分扣案物均非違禁物
    ，爰不予宣告沒收。
據上論結，應依刑事訴訟法第368條，判決如主文。
本案經檢察官劉偉誠、蔡明峰提起公訴，檢察官陳立偉到庭執行
職務。
中　　華　　民　　國　　111 　年　　9 　　月　　21　　日
              刑事第七庭    審判長法　官  梁  堯  銘
                                  法　官  許  文  碩
                                  法　官  王  鏗  普
以上正本證明與原本無異。
如不服本判決，應於收受判決後20日內向本院提出上訴書狀，並
應敘述具體理由。其未敘述上訴理由者，應於上訴期間屆滿後20
日內向本院補提理由書(均須按他造當事人之人數附繕本)「切勿
逕送上級法院」。因疫情而遲誤不變期間，得向法院聲請回復原
狀。
                                  書記官  周  巧  屏
　　　　　　　　　　　　　　　　　
中　　華　　民　　國　　111 　年　　9 　　月　　21　　日
附錄論罪科刑法條
槍砲彈藥刀械管制條例第7條
未經許可，製造、販賣或運輸制式或非制式火砲、肩射武器、機
關槍、衝鋒槍、卡柄槍、自動步槍、普通步槍、馬槍、手槍或各
類砲彈、炸彈、爆裂物者，處無期徒刑或7年以上有期徒刑，併
科新臺幣3千萬元以下罰金。
未經許可，轉讓、出租或出借前項所列槍砲、彈藥者，處無期徒
刑或5年以上有期徒刑，併科新臺幣1千萬元以下罰金。
意圖供自己或他人犯罪之用，而犯前二項之罪者，處死刑或無期
徒刑；處徒刑者，併科新臺幣5千萬元以下罰金。
未經許可，持有、寄藏或意圖販賣而陳列第1項所列槍砲、彈藥
者，處5年以上有期徒刑，併科新臺幣1千萬元以下罰金。
意圖供自己或他人犯罪之用，以強盜、搶奪、竊盜或其他非法方
法，持有依法執行公務之人所持有之第1項所列槍砲、彈藥者，
得加重其刑至二分之一。
第1項至第3項之未遂犯罰之。
槍砲彈藥刀械管制條例第12條
未經許可，製造、販賣或運輸子彈者，處1年以上7年以下有期徒
刑，併科新台幣500萬元以下罰金。
未經許可，轉讓、出租或出借子彈者，處6月以上5年以下有期徒
刑，併科新台幣300萬元以下罰金。
意圖供自己或他人犯罪之用，而犯前二項之罪者，處3年以上10
年以下有期徒刑，併科新台幣700萬元以下罰金。
未經許可，持有、寄藏或意圖販賣而陳列子彈者，處5年以下有
期徒刑，併科新台幣300萬元以下罰金。
第1項至第3項之未遂犯罰之。